臺灣高等法院臺中分院刑事判決
110年度上易字第702號

上  訴  人  臺灣臺中地方檢察署檢察官
被      告  林玉晉




上列上訴人因被告過失傷害案件，不服臺灣臺中地方法院110年
度易字第515號中華民國110年5月31日第一審判決（起訴案號：
臺灣臺中地方檢察署110年度偵字第3367號），提起上訴，本院
判決如下：
    主  文
原判決撤銷。
甲○○犯過失傷害罪，處罰金新臺幣貳萬元，如易服勞役，以新臺
幣壹仟元折算壹日。
    事  實
一、甲○○為臺中市○區○○路000號「○○機車行」店長，負責上開機
    車行經營及場地安全之管理維護。甲○○長期使用店前騎樓修
    繕及擺放機車，騎樓地面因而留有油漬，其本應注意營業環
    境之衛生安全，應清潔騎樓地面長年累積之油漬，又因該店
    使用騎樓作為營業場所，亦應注意騎樓為供公眾通行之處所
    ，該騎樓地面如發現有油漬囤留，應即時清理，並擺放提醒
    行人之標示警語，以免往來之民眾發生跌倒意外，而依當時
    情形亦無不能注意之情事，竟疏未注意及此，致該處騎樓地
    面留有油漬而濕滑。適丙○○於民國109年10月14日14時許，
    穿著布鞋正常行走至該店騎樓時，因踩踏油漬致滑倒跌坐地
    上，並受有左膝擦挫傷及左手第四指擦傷等傷害。
二、案經丙○○訴由臺中市政府警察局第一分局報告臺灣臺中地方
    檢察署檢察官偵查起訴。　　
    理  由
壹、證據能力之說明：
    本件判決認定事實所引用之卷內證據，並無證據證明係公務
    員違背法定程序所取得，且經檢察官、被告甲○○表示就證據
    能力部分無意見，均無爭執證據能力，本院審酌該等證據資
    料製作時之情況，並無違法不當及證明力明顯過低之瑕疵，
    堪認作為證據應屬適當，俱有證據能力。 
貳、認定犯罪事實所憑之證據及理由：
一、訊據被告固坦承為「○○機車行」之店長，事發當天有聽到女
    子的叫聲，並跑出查看，但否認有何過失傷害犯行，辯稱：
    工作地點均在室內，騎樓是供行人通行的，並不會在該處工
    作，當然也不會有油漬存在等語。
二、經查：　　
  ㈠被告係址設臺中市○區○○路000號之「○○機車行」之店長，為
    其坦認在卷（見偵卷第17至19頁）。而告訴人丙○○於109年1
    0月14日14時許，徒步行經「○○機車行」店騎樓時，因踏及
    地面留存油漬致滑倒跌坐地上，受有左膝擦挫傷及左手第四
    指擦傷等傷害等情，業經其於偵查中證述「（問：本件事故
    發生經過？）109年10月14日大約下午將近2點，我要搭BRT
    ，我在英才路上吃妙來素食後，我要用走的到臺灣大道搭BR
    T，所以走在英才路上，我當天穿布鞋，我要去榮總照顧小
    孩，我在甲○○店家騎樓滑倒，因為地上有油漬，滑倒之後我
    就蹲在那邊很痛，後來有一個人問我小姐你還好嗎，我就回
    答我不好，我受傷了，我當下知道很痛我就攔了計程車到美
    村路的張錫勳診所就醫」、「（問：提示偵卷第41頁到43頁
    ，該等照片是何人所拍攝？）我拍的。43頁照片紅色圈起來
    的部分是指我在那裡跌倒的位置。地上那一攤是我手上拿的
    餛飩湯灑出來的」、「（問：你跌倒跟地上的油漬有何關係
    ？）我踩到油漬才跌倒。就是踩在紅色圈圈裡面滑倒的」、
    「（問：提示偵卷第45頁，背包上黑色油漬部分從何而來？
    ）我的背包是新的包包，我去診所就醫時拍的，那是沾到地
    上的油漬」等語明確（見偵卷第71頁背面），並有其所提出
    之張錫勳聯合診所109年10月14日診斷證明書、傷勢照片在
    卷可稽（見偵卷第31頁、第47頁）。而「○○機車行」前騎樓
    地面呈現大面積烏黑狀態，應係長時間累積油漬所致；告訴
    人案發當日所攜帶之背包，殘留有明顯黑色油漬痕跡等情，
    有告訴人所提之現場、背包照片附卷為憑（見偵卷第43至45
    頁），益證其前述證詞，應屬真實可信。
  ㈡被告使用「○○機車行」店前騎樓作為維修機車場所一節，已
    據其於偵查中坦認「（問：提示偵卷第43頁，上方照片騎樓
    上停了許多台機車，是何人的機車？）是我們機車行待修的
    機車」等語，並有告訴人所提出騎樓擺放多輛機車之現場照
    片在卷可稽（見偵卷第43頁、第73頁）；另被告於騎樓地上
    鋪設有與店內相同之黑色橡膠地墊、待修機車旁並散置T桿
    六角套筒之維修工具、鄰近馬路處擺置藍色大型作業箱，亦
    有被告所提現場照片在卷為憑（見偵卷第49至53頁），是騎
    樓地面之油漬，應是被告維修機車所致，應可認定。被告辯
    稱並未使用騎樓維修機車，故地面不可能殘留油漬等語，並
    無可採。
  ㈢按對於犯罪結果之發生，法律上有防止之義務，能防止而不
    防止者，與因積極行為發生結果者同。因自己行為致有發生
    犯罪結果之危險者，負防止其發生之義務，刑法第15條定有
    明文。又刑法上過失不純正不作為犯之成立要件，指行為人
    怠於履行其防止危險發生之義務，不為其應為之防止行為，
    致生構成要件該當結果，即足當之。故過失不純正不作為犯
    構成要件之實現，係以結果可避免性為前提。因此，倘行為
    人踐行被期待應為之特定行為，構成要件該當結果即不致發
    生，或僅生較輕微之結果者，亦即該法律上之防止義務，客
    觀上具有安全之相當可能性者，則行為人之不作為，即堪認
    與構成要件該當結果間具有相當因果關係。易言之，行為人
    依法令、契約、自己先行行為或基於其他法律之精神觀察，
    倘負有防止結果發生之積極作為義務，即具有保證人地位，
    對於結果之發生，客觀上如有預見可能性且有迴避可能性，
    卻因行為人怠於履行防止結果發生之義務（即消極不為期待
    行為之不作為），致生犯罪構成要件之該當結果，即應負刑
    法上過失不純正不作為犯之責任。查：依道路交通管理處罰
    條例第3條第1款規定，「騎樓」屬供公眾通行之道路，被告
    使用上開機車行前方騎樓作為維修機車場所，而使地面留有
    油漬，致通行之行人有滑倒而生危害於人身安全之危險，參
    諸上開說明，被告對於自己行為所造成之危險，自應負有將
    油漬清除保持乾燥，並擺放提醒行人注意警語之義務。再參
    以被告擔任機車維修技師多年之經驗，當知騎樓地面遺留油
    漬之危險性，對於往來行人可能因踩踏濕滑油漬而跌倒受傷
    一節，應已有預見可能；而注意保持騎樓地面之乾燥、非油
    膩狀態，並設警告標示，提醒往來行人注意，以防止來往行
    人未及注意而因跌倒之危險發生，要非難事，事實上確有防
    止危險發生之可能性。然被告竟疏未為任何處理，顯係放任
    危險繼續存在，嗣告訴人行經該處因踩踏油漬致滑倒受傷，
    被告自應負擔過失責任。
  ㈣綜上，本案事證已臻明確，被告犯行洵堪認定，應依法論科
    。　　
參、論罪之說明：　　
一、核被告所為，係犯刑法第284條前段之過失傷害罪。　　　
二、原審疏未詳查，遽以不能證明被告有上揭過失傷害之犯行，
　  而為無罪之諭知，容有未合。檢察官上訴意旨指摘原判決不
　  當，為有理由，應由本院將原判決予以撤銷改判。　　
三、爰審酌被告應知其維修機車所殘留地面之油漬，勢將造成該
    騎樓往來之人行走之風險，自應積極排除或降低實害發生之
    可能，卻未為任何處置，應予非難；否認犯行，且未與告訴
    人達成和解，並給付任何賠償；告訴人所受傷勢尚屬輕微；
    被告自陳國中畢業，經營機車行，月收入約新臺幣3萬元，
    已婚並育有2名未成年子女等一切情狀，量處如主文第2項所
    示之刑，並諭知易服勞役之折算標準。
據上論斷，應依刑事訴訟法第369條第1項前段、第364條、第299
條第1項前段，判決如主文。　　
本案經檢察官黃勝裕提起公訴，檢察官張溢金提起上訴，檢察官
乙○○到庭執行職務。
中　　華　　民　　國　　110 　年　　10　　月　　27　　日
        　　刑事第六庭    審判長法　官  唐  光  義
　　　　　　　　　　　　　　    法　官  許  冰  芬
 　　　　　　　　　　　 　　　  法　官  鍾  貴  堯     
                     
以上正本證明與原本無異。     
被告得上訴。
如不服本判決應於收受送達後20日內向本院提出上訴書狀，其未
敘述上訴理由者，並得於提起上訴後20日內向本院補提理由書（
均須按他造當事人之人數附繕本）「切勿逕送上級法院」。因疫
情而遲誤不變期間，得向法院聲請回復原狀。

                                書記官  何  佳  錡

中　　華　　民　　國　　110 　年　　10　　月　　27　　日